【裁判字號】    96,上易,1389
【裁判日期】    970327
【裁判案由】    詐欺
【裁判全文】
臺灣高等法院臺中分院刑事判決        96年度上易字第1389號
上  訴  人  臺灣臺中地方法院檢察署檢察官
上  訴  人
即  被  告  丁○○
                    53號
選任辯護人  陳世川律師
上  訴  人
即  被  告  辛○○
選任辯護人  許錫津律師
被      告  己○○
                      臺中市○區○○○路71巷5號13樓之2
選任辯護人  周黛婕律師
上列上訴人因被告詐欺案件，不服臺灣臺中地方法院95年度易字
第2129號中華民國96年6月1日第一審判決（起訴案號：臺灣臺中
地方法院檢察署94年度偵字第14957號），提起上訴，本院判決
如下：
    主  文
原判決關於丁○○、辛○○部分撤銷。
丁○○、辛○○共同連續意圖為自己不法之所有，以詐術使人將
本人之物交付，丁○○累犯，處有期徒刑壹年陸月，減為有期徒
刑玖月，辛○○處有期徒刑壹年，減為有期徒刑陸月，辛○○如
易科罰金，以新臺幣玖佰元即銀元佰元折算壹日。
其他上訴駁回。
    事  實
一、丁○○前因違反公平交易法案件，經臺灣臺中地方法院以九
    十二年度易字第一三六二號判決判處有期徒刑四月，如易科
    罰金以銀元三百元折算一日確定，於民國九十三年二月十八
    日易科罰金執行完畢。詎仍不知悔改，明知址設臺中市○區
    ○○路四段二一九號四樓之「威而鋼實業有限公司」（下稱
    威而鋼公司），已於八十九年十一月二十日向經濟部申請變
    更登記，將董事職務由原先之丁○○變更為己○○，丁○○
    自該時起僅為威而鋼公司之股東兼職員，並無對外代表威而
    鋼公司之權限，竟因不堪地下錢莊屢屢追討積欠債務，為謀
    籌措資金解決財務困境，遂與辛○○共同基於意圖為自己不
    法所有之概括犯意聯絡，利用戊○○、丙○○夫婦於九十三
    年六月上旬因其子李宗穎課業荒廢求助於辛○○排命盤之機
    會，由辛○○介紹丁○○與戊○○、丙○○二人結識，丁○○與辛○○更勸說彼等二人讓李宗穎前來威而鋼公司打工，
    從而取得戊○○、丙○○二人之信任。嗣於九十三年七月間
    ，丁○○、辛○○分別持印有「ＴＯＫＹＯ  １００」總裁
    、顧問之名片（均印有「總代理：威而鋼實業有限公司」字
    樣），分別向戊○○、丙○○佯稱威而鋼公司所屬集團尚有
    投資大陸地區之鋼鐵、二手電腦、二手電玩及大閘蟹進出口
    生意，而辛○○為退休海關公務員，與關務人員關係良好，
    有助於威而鋼公司從事上開進出口貿易業務，且在短期內獲
    利甚豐，可將投資獲利用於李宗穎出國留學之學費所需。致
    戊○○、丙○○二人均陷於錯誤，戊○○自九十三年十月十
    一日起至同年十一月十二日止，先後五次依從丁○○之指示
    交付現款總計為新臺幣二百二十五萬元（起訴書誤為一百九
    十萬元）供丁○○運用；丙○○則自九十三年七月三十日起
    至同年十月二十六日止，先後十次依從丁○○之指示交付現
    款總計為五百五十五萬元供丁○○運用。迨九十三年十一月
    下旬，戊○○、丙○○二人發現丁○○、辛○○並未依約歸
    還投資款項及獲利金額，雖屢經催討卻遭丁○○、辛○○二
    人藉故拖延或拒絕，始察覺有異而知悉受騙。
二、案經戊○○、丙○○告訴及法務部調查局南投縣調查站報告
    臺灣南投地方法院檢察署檢察官呈請臺灣高等法院臺中分院
    檢察署檢察長核轉臺灣臺中地方法院檢察署檢察官偵查起訴
    。
    理  由
壹、被告丁○○、辛○○部分：
一、訊據上訴人即被告丁○○固不否認收受告訴人戊○○、丙○○上述金錢情事，惟與被告辛○○均矢口否認有何詐欺取財
    犯行，被告丁○○辯稱：伊曾經於九十三年六、七月間向告
    訴人戊○○及丙○○二人分別借款，並約定每半月計算一次
    利息，且在借款當時就已交付伊個人名義或威而鋼公司之同
    額支票，而告訴人戊○○部分伊已經歸還三十五萬元，告訴
    人丙○○部分伊最後一次付給利息八萬元，伊與告訴人二人
    實為借款關係，並非投資關係，伊只是在閒聊時提到有在大
    陸地區工作，但並非以此作為借款理由云云，被告辛○○則
    辯稱：伊實際上是被告丁○○所僱請之司機，名片上所印之
    「顧問」只是威而鋼公司給的頭銜，關於威而鋼公司之事務
    伊無權過問，至於算命也是伊個人興趣，伊沒有向告訴人戊○○、丙○○收費，也沒有爭取彼等二人之信任云云。
二、然查：
  (一)上開犯罪事實，業據證人即告訴人戊○○、丙○○於臺灣臺
    中地方法院審理時指證明確，並有以被告丁○○名義簽發之
    本票共十二張、以威而鋼公司名義簽發之支票及退票理由單
    各三張、印有「ＴＯＫＹＯ  １００」總裁丁○○、顧問辛○○字樣之名片各一張，及告訴人戊○○、丙○○之存摺影
    印資料附卷可稽。而被告丁○○在與告訴人戊○○電話對談
    中，確有提及從事鋼鐵、二手電腦、二手電玩及大閘蟹進出
    口生意乙節，亦有九十四年一月十四日、同年月二十五日之
    電話通聯譯文各一份在卷為憑。
  (二)被告丁○○雖辯稱係向告訴人戊○○、丙○○二人借款云云
    ，惟被告丁○○於向告訴人取得上述金錢時，其經濟狀況實
    至為窘迫，亦係以告訴人之金錢償還積欠地下錢莊債務，顯
    已無力還債，其隱瞞上情，致使告訴人陷於錯誤而交付金錢
    ，被告縱係借款，亦屬詐欺無訛。況遍觀卷內證據資料及其
    歷次供述，卻始終未能對於雙方約定利息之計算方式詳予敘
    明，核與一般民間借貸甚為計較利息多寡之情形已屬有別。
    況告訴人戊○○、丙○○二人與被告丁○○認識時間甚短，
    交誼亦屬平常，被告丁○○對外尚且以威而鋼公司所屬集團
    總裁之名自居，並散發印有總裁頭銜之名片取信於人，顯已
    刻意營造自己尊貴富有之形象，自無可能對於相識未久之人
    輕易暴露資金短缺之窘境，徒使告訴人二人質疑被告丁○○
    之誠實信用及經營能力。相對而言，倘被告丁○○係以投資
    大陸地區特定商品獲利甚豐，並且邀約告訴人戊○○、丙○○投入大筆資金互蒙其利，則告訴人二人眼見被告丁○○經
    營公司規模似非小，出入皆有被告辛○○隨行，從而深信被
    告丁○○所言不虛，方能慨然一再投入資金而未加質疑。至
    於被告丁○○在告訴人戊○○、丙○○交付款項時，亦僅簽
    發其個人或威而鋼公司之同額本票或支票作為憑據，然該數
    次款項交付如係基於借款之目的，雙方應當對於利息數額及
    還款期限有所約定，則被告丁○○何以未將應給付之利息填
    入票面金額，以利債權人即告訴人二人直接向其本人或金融
    機構兌領本息，反而僅交付與告訴人二人交付現款相同金額
    之本票或支票？足見被告丁○○簽發支票之目的僅在確認告
    訴人二人之投資總額，並作為保本之承諾而已，非可憑此而
    謂被告丁○○係向告訴人二人借款使用。被告丁○○辯稱：
    伊係向告訴人戊○○、丙○○借款使用，且於閒談中提及投
    資大陸生意，而非邀約告訴人參與投資云云，尚與事理有違
    ，無足採信。
  (三)退步而言，姑不論被告丁○○係以投資或借款之原因向告訴
    人二人取得上開款項，然其所稱用於投資大陸生意乙節，不
    僅從未提出匯款至大陸地區之任何憑證，且對於究竟投資何
    種事業及進行商品交易之事實，亦均語焉不詳，反而於檢察
    官偵訊時供述：「（問：有無匯錢到大陸的憑證？）臺北的
    銀樓不可能提供匯款資料，我給他們錢，他們會給我一張小
    單子。」、「（問：小單子現在哪裡？）只要對方收到錢，
    我就將小單子丟棄了。」、「（問：做那麼多的生意，怎會
    沒有留下資料？）不是沒有，是我確實有困難，有些資料我
    根本無法拿出來證明，如果拿出來，得罪了朋友們，我的信
    用就完了，以後沒有辦法生存做生意。」云云。則被告丁○○果真確有將資金投入大陸地區經營生意，其參與投資之金
    額動輒高達數百萬元，竟無絲毫書面資料足供確認其資金流
    向及投資入股之情形，所辯顯違情悖理。況被告丁○○已因
    本案涉嫌詐欺罪名先後經法務部調查局南投縣調查站詢問及
    檢察官多次傳訊，理當知悉其所犯刑責之嚴重後果，方此之
    時設法提出對己有利之證據以圖重建個人經濟信用猶恐未及
    ，豈有僅因懼怕得罪朋友而刻意隱匿前揭匯款至大陸地區證
    據資料之理？如係正常投資，又豈會因公布即得罪朋友，足
    徵被告丁○○應無匯款至大陸地區投資生意之事實。
  (四)再依被告丁○○於九十四年七月二十一日在法務部調查局南
    投縣調查站詢問時供述：「我經營之船務公司高港船務代理
    股份有限公司在八十六年間結束營業時，積欠債務約四、五
    千萬元，所以到臺中另外成立公司時，為了解決債務，曾於
    九十二年初向地下錢莊借錢三百萬元，每十萬元每月利息六
    萬元，半年期間一共遭地下錢莊索討本息將近一千五百萬元
    ，由於錢莊曾找黑道份子討債，為了解決，我才陸續找友人
    戊○○、丙○○夫婦及禹曹環女士借錢週轉。」等語，更足
    證明被告丁○○非將取得之現款用於投資大陸地區二手電玩
    等生意上。則被告丁○○將告訴人戊○○、丙○○夫妻提供
    之數百萬元款項悉數用以清償地下錢莊借款，顯與當初其所
    宣稱之投資計畫不符，且無任何回收資金或高額獲利之預期
    可言，倘告訴人戊○○、丙○○二人對此事先知情，即無可
    能投入大量現款以供被告丁○○清償個人債務。是以被告丁○○顯有向告訴人二人施用詐術騙取財物之事實至明，已不
    容被告丁○○事後恣意翻異前詞，冀圖解免詐欺罪責。
  (五)另依卷附印有「ＴＯＫＹＯ  １００」、「顧問辛○○」、
    「總代理：威而鋼公司」字樣名片觀之，被告辛○○在威而
    鋼公司所屬集團之地位，應非僅止於被告丁○○之專屬司機
    而已，且被告辛○○如非確有對外代表被告丁○○或威而鋼
    公司與他人洽談商務之必要，衡情以其所稱區區司機之身分
    ，根本毋庸特別印製名片對外交涉使用。另觀被告辛○○甚
    且於九十三年間，在該集團之其餘二家公司即葛莉斯化妝品
    股份有限公司、縱橫四海行銷顧問股份有限公司擔任監察人
    職務，有經濟部中部辦公室九十四年五月十二日經中三字第
    ０九四三０九０三九五０號函檢附之公司設立及歷次變更登
    記資料在卷為憑，復經證人陳憶萍於臺灣臺中地方法院審理
    時結證綦詳，益徵被告辛○○在該集團內之地位甚高，絕非
    司機一職可資比擬。又告訴人戊○○、丙○○就其子李宗穎
    荒廢課業一事求助於被告辛○○排命盤時，本屬極為單純之
    個人研究命理事務，而與威而鋼公司或被告丁○○並無任何
    關聯，倘非被告辛○○在與告訴人戊○○、丙○○接觸之際
    ，察覺彼等二人人善可欺，自無須刻意介紹被告丁○○出面
    接洽籌款投資事宜。再者，被告辛○○不僅多次於被告丁○○向告訴人二人取款時在場，且曾代替被告丁○○轉交文件
    及收取款項，更於告訴人戊○○就所持威而鋼公司之三張支
    票遭撤銷付款委託一事在電話中表達不滿之際，被告辛○○
    猶出言安撫告訴人戊○○之情緒，並解釋撤銷付款委託之原
    委，此經證人即告訴人戊○○、丙○○於臺灣臺中地方法院
    審理時證述明確，並有九十四年四月十五日被告辛○○與告
    訴人戊○○之電話通聯譯文一份附卷可稽。是以被告辛○○
    如僅為被告丁○○司機而不過問經營事務，理當對於被告丁○○有無資金需求、如何運用資金及票據處置情形皆可置身
    事外，不加聞問，又豈須出面為被告丁○○之金錢糾紛緩頰
    說情並解釋箇中原委？被告辛○○前揭所辯伊只是被告丁○○僱請之司機，並未過問被告丁○○向告訴人二人借款之事
    云云，應屬畏罪卸責之詞，不足採信。
    綜上所陳，被告丁○○、辛○○上揭所辯各節均不足採信。
    本案事證已臻明確，被告丁○○、辛○○二人犯行至堪認定
    。
二、查被告丁○○、辛○○二人行為後，九十四年二月二日修正
    公布之刑法條文已自九十五年七月一日起施行，其中與本件
    有關部分之第二條、第三十三條第五款、第二十八條、第四
    十七條、第五十六條均業已修正，刑法施行法增訂之第一條
    之一亦於九十五年六月十四日公布，並自同年月十六日起施
    行。按「行為後法律有變更者，適用行為時之法律，但行為
    後之法律有利於行為人者，適用最有利於行為人之法律」，
    修正後刑法第二條第一項定有明文。此條規定係規範行為後
    法律變更所生新舊法律比較適用之準據法，本身尚無新舊法
    比較之問題，於新法施行後，應一律適用新法第二條第一項
    之規定，為「從舊從輕」之比較。另修正後刑法第二十八條
    、第四十七條關於共同正犯及累犯之規定雖有修正，刑法施
    行法亦增列第一條之一之規定，然於本案具體適用結果，前
    揭條文之變更並無有利、不利被告丁○○、辛○○二人之情
    形，自應逕依裁判時法即修正後刑法第二十八條、第四十七
    條第一項及刑法施行法第一條之一之規定論處（參考最高法
    院九十五年十一月七日九十五年第二十一次刑事庭會議決議
    意旨）。再按本次法律變更，比較時應就罪刑有關之共犯、
    未遂犯、想像競合犯、牽連犯、連續犯、結合犯，以及累犯
    加重、自首減輕暨其他法定加減原因（如身分加減）與加減
    例等一切情形，綜其全部罪刑之結果而為比較（最高法院九
    十五年五月二十三日九十五年度第八次刑庭會議決議參照）
    。茲就本件新舊法比較結果說明如下：
  (一)關於罰金刑最低額之問題，被告丁○○、辛○○二人所犯詐
    欺取財罪法定刑有科處罰金之規定。修正前刑法第三十三條
    第五款規定罰金為一元以上，修正後刑法第三十三條第五款
    則將罰金規定係新臺幣一千元以上，以百元計算之。經比較
    新舊法之結果，應以舊法較有利於被告。
  (二)又修正後刑法業已刪除連續犯之規定，此刪除雖非犯罪構成
    要件之變更，但顯已影響行為人刑罰之法律效果，自屬法律
    有變更。而被告丁○○、辛○○二人先後多次詐欺取財行為
    ，符合舊法對於連續犯規定強調「概括犯意」及「罪名同一
    」之主、客觀要件，尚有論以裁判上一罪之餘地。但依新法
    對於上開反覆實施犯罪模式之對應處置，除合於「接續犯」
    或「包括一罪」之情形外，則僅能依數罪併罰之規定個別處
    斷。被告丁○○、辛○○二人各次犯行於客觀上截然可分，
    尚不具時、空之密接性，而無「接續犯」規定之適用；又其
    犯罪本質上未必存在反覆實施之特性，立法者更無意將多次
    詐欺取財行為擬制為單一犯罪之獨立構成要件，亦與學說上
    「包括一罪」之定義有間。是以被告丁○○、辛○○二人所
    為如依新法處斷，僅能將其個別行為論以數罪而併合處罰，
    依刑法第二條第一項之規定比較新舊法結果，自應適用較有
    利於被告丁○○、辛○○二人之行為時法律即修正前刑法第
    五十六條論以連續犯。
  (三)又被告辛○○行為後，罰金罰鍰提高標準條例第二條業已刪
    除，而刑法第四十一條第一項前段關於易科罰金之折算標準
    ，於九十四年二月二日修正公布，已由舊法之銀元一百元、
    二百元、三百元修正為新台幣一千元、二千元、三千元，因
    屬科刑規範事項之變更，其折算標準為裁判時所應諭知，自
    有就新舊法規定比較之必要，經比較新舊法結果，以被告行
    為時之舊法較為有利於被告，是依現行刑法第二條第一項之
    規定，應適用被告行為時之舊法即依修正前刑法第四十一條
    第一項前段，九十五年五月十七日修正前罰金罰鍰提高標準
    條例第二條之規定，諭知以銀元三百元折算一日為易科罰金
    之折算標準。
三、核被告丁○○、辛○○所為，均係犯刑法第三百三十九條第
    一項之詐欺取財罪。渠等二人就詐欺取財犯罪之實行，顯有
    犯意聯絡及行為分擔，均為共同正犯。又渠等二人所為多次
    詐欺取財犯行，時間緊接，方法相同，觸犯構成要件相同之
    罪名，顯係基於概括犯意反覆為之，應依修正前刑法第五十
    六條連續犯之規定論以一罪，並依法加重其刑。查被告丁○○前因違反公平交易法案件，經臺灣臺中地方法院以九十二
    年度易字第一三六二號判決判處有期徒刑四月，如易科罰金
    以銀元三百元折算一日確定，於九十三年二月十八日易科罰
    金執行完畢，有臺灣高等法院被告前案紀錄表及刑事案件查
    註紀錄表各一份在卷可按。其受有期徒刑之執行完畢，五年
    內故意再犯本件法定本刑有期徒刑以上之罪，為累犯，應依
    法遞加重其刑，原審以被告丁○○、辛○○犯罪事證明確，
    予以論罪科刑，固非無見，然查中華民國九十六年罪犯減刑
    條例於九十六年七月十六日生效，被告丁○○、辛○○犯罪
    時間在九十六年四月二十四日以前，所犯之罪合於減刑條件
    ，原審未及適用減刑，尚有不及，被告丁○○、辛○○上訴
    意旨否認犯罪，檢察官上訴意旨認丁○○、辛○○二人量刑
    過輕云云雖均無可採，但原審判決既有如上瑕疵，即屬無可
    維持，應由本院予以撤銷改判，爰審酌被告丁○○、辛○○
    二人屢屢對於告訴人施詐行騙，獲取現款總額高達數百萬元
    ，犯罪所生危害非微，且於本案偵審期間均矢口否認犯罪，
    迄今亦未與告訴人戊○○、丙○○就民事損害賠償部分達成
    和解，犯後態度殊值可議；並參以渠等二人犯罪目的、手段
    、犯罪分工之情節、智識程度等一切情狀，分別量處如主文
    第二項所示之刑，並依法減刑，暨就被告辛○○部分諭知易
    科罰金之折算標準。
貳、被告己○○無罪部分（即上訴駁回部分）：
一、公訴及上訴意旨另以：被告己○○對外自稱為「ＴＯＫＹＯ
    １００國際集團」總經理，於被告丁○○前揭時、地向告訴
    人戊○○、丙○○借款時在場，並協同開立同額之威而鋼公
    司支票，取信於告訴人二人，並將被告丁○○所取得之部分
    金錢，匯入其銀行帳戶內支應員工薪資、進貨及支付地下錢
    莊欠款使用。嗣被告己○○更向銀行撤銷付款委託，使上開
    威而鋼公司支票不獲兌現，因認被告己○○亦共同涉犯刑法
    第三百三十九條第一項之詐欺取財罪嫌等語。
二、按犯罪事實應依證據認定之，無證據不得認定犯罪事實，刑
    事訴訟法第一百五十四條第二項定有明文。而刑事訴訟法上
    所謂認定犯罪事實之證據，係指足以認定被告確有犯罪行為
    之積極證據而言，該項證據自須適合於被告犯罪事實之認定
    ，始得採為斷罪資料，最高法院二十九年上字第三一０五號
    著有判例可參。另告訴人之告訴，係以使被告受刑事訴追為
    目的，是其陳述是否與事實相符，仍應調查其他證據以資審
    認，最高法院五十二年台上字第一三００號判例可資遵循。
    又認定犯罪事實所憑之證據，無論係直接證據或間接證據，
    其為訴訟上之證明，須於通常一般之人均不致有所懷疑，而
    得確信其為真實之程度者，始得據為有罪之認定，倘其證明
    尚未達到此一程度，而有合理之懷疑存在，復無其他調查途
    徑可尋，法院即應為無罪之判決，亦有最高法院七十六年台
    上字第四九八六號判例足供參考。
三、公訴人及上訴人認被告己○○涉有上開詐欺取財犯行，無非
    係以告訴人戊○○、丙○○之指訴，並有被告己○○之名片
    、公司登記資料、帳戶往來明細等文件附卷可稽，且被告丁○○向告訴人二人取得之款項，係用以支應威而鋼公司週轉
    資金使用，業據被告丁○○、己○○於法務部調查局南投縣
    調查站詢問時供述甚明，又被告己○○擔任總經理職務，竟
    稱不知總裁被告丁○○之財務狀況，亦不清楚被告丁○○向
    告訴人二人借款，顯為避就卸責之詞而不足採等情，為其主
    要論據。訊據被告己○○則堅決否認有何公訴人所指之上開
    詐欺取財犯行，辯稱：被告丁○○借款時伊均不在場，伊不
    清楚被告丁○○之財務狀況，伊雖曾經提供支票給被告丁○○使用，但日期、金額均為被告丁○○自行填寫，伊並未過
    問，在九十三年七月以後，被告丁○○向告訴人二人借款時
    ，伊已經沒有與被告丁○○有任何金錢往來等語為辯。
四、經查：被告己○○於九十三年間係擔任威而鋼公司董事，且
    為被告丁○○之子，是以被告丁○○因資金短缺而向被告己○○借用威而鋼公司名義簽發之支票應急，而被告己○○亦
    因其與被告丁○○之母子情誼，對於開票金額及借款用途未
    便深入追問，衡情並無悖於事理之可言。又被告己○○既在
    威而鋼公司身居董事要職，在被告丁○○與告訴人戊○○、
    丙○○等人前來威而鋼公司洽談時並未離去，應屬平常之舉
    ，縱認被告己○○曾經表示自己為中興高中校友而受教於告
    訴人丙○○，然其既無積極勸說告訴人二人參與投資大陸生
    意計畫之客觀行為，亦未居中牽線使被告丁○○與告訴人二
    人間更加熟識活絡，僅憑前揭提及自己學經歷之應答內容，
    自難遽認被告己○○與被告丁○○、辛○○已有詐欺取財之
    犯意聯絡或行為分擔。至於被告丁○○向告訴人戊○○、丙○○借款係用於清償其個人向地下錢莊借款之本息，已如前
    述，被告丁○○於接受法務部調查局南投縣調查站詢問時，
    並未提及係以上開借款支應威而鋼公司資金週轉所需（僅提
    及向楊子政、蔡季樺夫婦借款五百六十六萬元，係為使威而
    鋼公司經營跳舞機買賣進口買賣業務使用），公訴意旨前揭
    所認恐有誤會。又被告己○○雖於法務部調查局南投縣調查
    站詢問時供稱：被告丁○○向告訴人二人借得之現款係用於
    支付威而鋼公司員工薪水及購買貨物等語，惟此顯與被告丁○○前揭說詞不符，且被告己○○於偵查及臺灣臺中地方法
    院審理時亦均否認曾以該筆借款支應威而鋼公司營運所需，
    上開供詞之真實性殊堪存疑，自不能以此而為不利被告己○○之認定。又被告己○○係經由被告丁○○之告知，得悉告
    訴人二人可能一次將三張威而鋼公司名義簽發之支票提示兌
    領，始前往銀行撤銷付款委託乙節，業據證人即同案被告丁○○於原審法院審理時證述綦詳。而被告丁○○既非上開支
    票之發票人，本無從自為撤銷付款委託，勢必委請被告己○○以威而鋼公司負責人名義出面始可為之；而被告己○○上
    開撤銷付款委託之舉動，應係顧慮威而鋼公司可能因存款不
    足而成為拒絕往來戶，為求延續經濟信用始出此下策，尚不
    能憑此事後謀求補救之應急作為，反推被告己○○必有參與
    被告丁○○、辛○○之詐欺取財犯行。從而，被告己○○所
    辯尚非無據，堪可採信。此外，復查無其他積極證據足認被
    告己○○確有公訴意旨所稱之上開詐欺取財犯行，依「罪疑
    唯輕」之刑事法原則，不能證明其犯罪，揆諸首揭法條及判
    例意旨，原審所為無罪判決，尚無違誤，公訴人上訴意旨執
    持前詞指摘原審判決不當，尚無理由，應予駁回。
、臺灣臺中地方法院檢察署九十六年度偵字第三四三、三二三
    六號案件移送併辦意旨另以：被告丁○○係「威而鋼實業有
    限公司」、「縱橫四海行銷顧問股份有限公有」、「葛利斯
    化粧品股份有限公司」之實際負責人，被告己○○為「縱橫
    四海公司」之名義負責人，陳憶萍（檢察署另案偵辦中）則
    係葛利斯化妝品股份有限公司之名義負責人，而己○○、陳
    憶萍均為丁○○之子。丁○○、己○○、陳憶萍三人共同意
    圖為自己不法之所有，於民國九十五年五月間，向庚○○、
    乙○○、壬○○、林崇永、李黃嫌、賴鳳敏、陳文珍等人佯
    稱葛利斯公司、縱橫四海公司等為高科技電腦、鋼鐵、彩妝
    之國際行銷公司，專門從事中國大陸與臺灣地區進出口鋼鐵
    產品之投資，計劃透過全省「三商行」設點營運，具二十餘
    年貿易經驗，企業前景看好云云，邀庚○○、乙○○、壬○○、林崇永、李黃嫌、賴鳳敏、陳文珍等人投資，致庚○○
    、乙○○、壬○○、林崇永、李黃嫌、賴鳳敏等人均不疑有
    他，遂陷於錯誤，壬○○陸續投資新台幣約一億二千一百萬
    元，乙○○投資約五千五百萬元，庚○○投資約三千三百萬
    元，李黃嫌投資一百萬元，賴鳳敏投資十萬元、陳文珍投資
    三十萬元、林崇永投資十萬元。惟事後均未得丁○○所稱之
    高額獎金，且該投資款項亦未獲償，致壬○○受有上述投資
    損失，因認被告丁○○、己○○又涉犯刑法三百三十九條第
    一項之詐欺取財罪，而移送本院併案審理。惟按被告己○○
    既經本院認定無罪，則移送併案部分自與起訴部分不具裁判
    上一罪關係，而被告丁○○本案之詐欺犯行係於九十三年七
    月至同年十一月間犯之，與移送本院併案部分之詐欺犯行差
    距達一年半之久，顯係另行起意犯之，亦與起訴部分不具裁
    判上一罪關係，本院無從審理，應檢還檢察署。
據上論結，應依刑事訴訟法第三百六十八條、第三百六十九條第
一項前段、第三百六十四條、第二百九十九條第一項前段，刑法
第二條第一項、第二十八條、第三百三十九條第一項、第四十七
條第一項，九十四年二月二日修正公布前刑法第五十六條、第四
十一條第一項前段，中華民國九十六年罪犯減刑條例第二條第一
項第三款、第七條，刑法施行法第一條之一第一項、第二項前段
，九十五年五月十七日修正前罰金罰鍰提高標準條例第二條，判
決如主文。
本案經檢察官甲○○到庭執行職務。
中    華    民    國    97    年    3     月    27    日
            刑事第一庭  審判長法  官  陳  紀  綱
                              法  官  張  智  雄
                              法  官  姚  勳  昌
上列正本證明與原本無異。
不得上訴。
                              書記官  吳  宗  玲
中    華    民    國    97    年    3     月    27    日
附錄本案論罪科刑法條：
刑法第三百三十九條第一項：
意圖為自己或第三人不法之所有，以詐術使人將本人或第三人之
物交付者，處五年以下有期徒刑、拘役或科或併科一千元以下罰
金。


司法院資訊處製作；財團法人民間司法改革基金會備份。
